【裁判字號】    99,抗,1265
【裁判日期】    990831
【裁判案由】    假扣押
【裁判全文】
臺灣高等法院民事裁定                  99年度抗字第1265號
抗  告  人  大佳國際開發股份有限公司
法定代理人  丙○○
抗  告  人  甲○○
共同代理人  蔡靜娟律師
上列抗告人與相對人乙○○等間假扣押事件，抗告人對於中華民
國99年6月2日臺灣臺北地方法院99年度裁全字第1807號裁定，提
起抗告，本院裁定如下：
    主  文
原裁定關於抗告人甲○○部分廢棄。
上開廢棄部分，相對人於原法院之聲請駁回。
其餘抗告駁回。
抗告費用由相對人負擔二分之一，餘由抗告人大佳國際開發股份
有限公司負擔。
    理  由
一、相對人聲請意旨略以：相對人陸續於民國94年間向抗告人大
    佳國際開發股份有限公司、甲○○（下分別稱大佳公司、甲
    ○○）購買中正御林大樓之房屋、土地及機械停車位。部分
    相對人係直接向大佳公司購買車位建物及其基地，部分相對
    人則係分別向大佳公司購買車位建物，向甲○○購買車位建
    物所在之基地，而分別簽立共同聯立並存之房屋預定買賣契
    約書及土地預定買賣契約書，且依房屋預定買賣契約書第24
    條第1 項約定，大佳公司及甲○○應共同連帶負違約責任，
    故甲○○亦為本件債務人。惟上開售出之機械停車位自交付
    使用至今故障率極高，至今尚未取得年度使用安全許可證，
    將導致相對人之機械停車位有遭臺北市都市發展局禁止使用
    與處罰之危險，致相對人權益受損。中正御林大樓管理委員
    會亦曾多次函請大佳公司修繕，均未獲置理，嚴重影響相對
    人使用停車位之權益。為此，中正御林大樓管理委員會於99
    年3月25日以99創（傑）律字第0302 號律師函，向大佳公司
    為減少價金之意思表示，並請求減少買受機械停車位（含土
    地部分）總價款40% 價金。另相對人社區其他公共設施亦未
    修復處理，使相對人遭受極大損失。抗告人於銀行之存款金
    額甚少，不足以清償債務，且大佳公司為建商，雙方買賣過
    程中有以人頭交易之嫌，近聞抗告人正將所有財產搬移隱匿
    ，而將其土地及建物予以移轉，而移轉時間恰在本件假扣押
    聲請時，足見抗告人有脫產之嫌疑，致日後有不能強制執行
    或甚難執行之虞，相對人願供擔保以補釋明之不足，聲請就
    抗告人之財產為假扣押等語。原法院略以：相對人就其所主
    張之請求及假扣押原因，除已提出買賣契約書影本等件以為
    釋明外，復據陳明願供擔保以補釋明之不足，所請假扣押核
    無不合，准相對人分別以新臺幣（下同）188萬8,000元、17
    8萬6,000元各為大佳公司、甲○○供擔保後，得對於大佳公
    司、甲○○之財產為假扣押。抗告人不服，提起抗告。
二、抗告意旨略以：相對人所提出之買賣契約書及律師函等文件
    ，僅能釋明假扣押之請求，然其就是否有假扣押原因，始終
    未提出任何證據釋明之，顯不符合假扣押要件。大佳公司於
    臺北市政府營利事業登記之資本額有3,000 萬元，不僅經營
    之建築開發租售業務營運一切正常，並現有多件開發案尚順
    利進行中，更無其他第三人或銀行提出任何大佳公司有營運
    困難或信用瑕疵之主張，足證大佳公司不僅有資力，且未有
    任何就財產所為之不利處分，益見本件實無假扣押之原因。
    又甲○○為機械停車位所座落土地之所有人，於本件為該土
    地之出賣人，並非房屋或機械停車位買賣契約當事人，相對
    人以其等買受之機械停車位故障率過高為由，請求減少價金
    之對象係大佳公司，與甲○○無涉，是相對人不僅未釋明假
    扣押之原因，更以與本件爭議無涉之甲○○為債務人聲請假
    扣押，於法無據，原法院所為准予假扣押之裁定，自有未洽
    ，爰提起抗告，請求廢棄原裁定。
三、按債權人就金錢請求，或得易為金錢請求之請求，有日後不
    能執行或甚難執行之虞者，固得聲請假扣押。惟為此項聲請
    ，依民事訴訟法第526條第1 項及第284條規定，對於請求（
    即請求之訴訟標的之原因事實）及假扣押之原因（即有日後
    不能執行或甚難執行之虞等事實），應提出能即時調查之證
    據以釋明之。次按民事訴訟法第526條第2項，於92年2月7日
    修法時，已將「債權人雖未為前項釋明，如就債務人所應受
    之損害已供法院所定之擔保者，得命為假扣押」之規定，修
    正為「前項釋明如有不足，而債權人陳明願供擔保或法院認
    為適當者，法院得定相當之擔保，命供擔保後為假扣押」，
    以與同條第1 項規定「請求及假扣押之原因，應釋明之」相
    呼應。是請求及假扣押之原因，債權人如未先為釋明，縱就
    債務人所受之損害供法院所定之擔保者，亦不得命為假扣押
    。必因釋明而有不足，並經債權人陳明願供擔保或法院認為
    適當者，始得命供擔保後為假扣押。至於所謂假扣押之原因
    ，依同法第523 條規定，係指有日後不能強制執行或甚難執
    行之虞，或應在外國為強制執行之情形，如債務人浪費財產
    ，增加負擔，或就其財產為不利益之處分，將成為無資力之
    狀態，或將移住遠地、逃匿或隱匿財產等（最高法院19年抗
    字第232號判例意旨參照）。
四、經查：相對人聲請本件假扣押，據其提出之不動產買賣契約
    書影本4份、房屋預定買賣契約書影本3份、土地預定買賣契
    約書影本11份、車位預定買賣契約書影本6 份、建物所有權
    狀影本5份及律師函影本1份（見原審卷第7 至52頁），足認
    相對人就本件假扣押之請求已為釋明。至於假扣押之原因，
    大佳公司部分，相對人主張：大佳公司在銀行之存款金額甚
    少，其近期更將名下之不動產所有權移轉他人，有脫產嫌疑
    ，並提出臺北市大安地政事務所異動索引為證（見本院卷第
    40至43頁）。查大佳公司既已有處分名下不動產之行為，此
    舉自有增加相對人日後執行困難之虞，堪認相對人就大佳公
    司部分假扣押之原因亦已釋明。另甲○○部分，相對人未能
    提出任何能即時調查，足使法院就其主張之事實，得到大致
    為正當心證之證據，以資釋明其假扣押之原因。抗告意旨就
    此予以指摘，經本院依民事訴訟法第528條第2項規定令相對
    人陳述意見，相對人仍未就此部分提出任何可供即時調查之
    證據，以為釋明對甲○○有假扣押之原因，自難認其已盡釋
    明之責。
四、綜上，相對人聲請假扣押，就大佳公司部分其請求及假扣押
    之原因均已加以釋明。該釋明雖尚有不足，惟相對人已於原
    法院陳明願供擔保以補釋明之不足，依前揭說明，法院自得
    命其供擔保後准予假扣押。就甲○○部分，相對人聲請假扣
    押既未提出可即時調查之證據以為釋明假扣押之原因，是相
    對人雖陳明願供擔保，仍不能以之代釋明。從而，原法院就
    大佳公司部分酌定擔保金188萬8,000元，裁定命相對人供擔
    保後准以假扣押，核無違誤，抗告意旨指摘原裁定此部分不
    當，聲明廢棄，為無理由，應予駁回。另甲○○部分假扣押
    聲請不應准許，原法院所為准予假扣押之裁定，即有未洽，
    抗告意旨指摘原裁定此部分不當，聲明廢棄，為有理由，應
    予准許。爰裁定如主文。
中    華    民    國    99    年    8     月    31    日
                      民事第四庭
                        審判長法  官  張劍男
                              法  官  翁昭蓉
                              法  官  陳靜芬
正本係照原本作成。
本裁定除以適用法規顯有錯誤為理由，不得再抗告。如提起再抗
告，應於收受後10日內委任律師為代理人向本院提出再抗告狀。
並繳納再抗告費新台幣１千元。
中    華    民    國    99    年    9     月    3     日
                              書記官  應瑞霞

司法院資訊處製作；財團法人民間司法改革基金會備份。
